臺灣臺中地方法院刑事裁定　　　　　　　94年度聲判字第63號
聲　請　人
即　告訴人　利揚營造股份有限公司
代　表　人　戊○○
告訴代理人　鐘登科律師
被　　　告　乙○○
　　　　　　丙○○
　　　　　　丁○○
上列聲請人因告訴被告涉嫌侵占案件，不服臺灣高等法院臺中分
院檢察署檢察長駁回再議之處分（九十四年度上聲議字第一０五
四號），聲請交付審判，本院裁定如下：
    主  文
聲請駁回。
    理  由
一、按告訴人不服上級法院檢察署檢察長或檢察總長認再議為無
    理由而駁回之處分者，得於接受處分書後十日內委任律師提
    出理由狀，向該管第一審法院聲請交付審判；法院認為交付
    審判之聲請不合法或無理由者，應駁回之，刑事訴訟法第二
    百五十八條之一、第二百五十八條之三第二項前段分別定有
    明文。
二、聲請人即告訴人（以下稱聲請人）利揚營造股份有限公司（
    以下稱利揚公司）以被告乙○○、丙○○及丁○○等三人涉
    犯侵占案件，向臺灣臺中地方法院檢察署檢察官提出告訴，
    經該署檢察官於民國九十二年九月二十四日以九十一年度偵
    字第九九三一號為不起訴處分後，聲請人不服而聲請再議，
    經臺灣高等法院臺中分院檢察署認再議為有理由，發回臺灣
    臺中地方法院檢察署續行偵查，嗣經續行偵查結果，該署檢
    察官仍於九十四年七月八日以九十二年度甲○字第二九０號
    為不起訴處分，聲請人不服聲請再議，亦經臺灣高等法院臺
    中分院檢察署於九十四年八月三十日以九十四年度上聲議字
    第一０五四號認為再議為無理由而駁回再議之聲請等情，業
    經本院調取臺灣臺中地方法院檢察署九十二年度甲○字第二
    九０號偵查卷宗屬實。
三、本件聲請人聲請交付審判意旨略以：（一）本案現場倉庫後
    方雖有遭人破壞之情況，但被竊之四十六英吋，厚度十四公
    釐鋼管（以下稱Ｔ─ＢＡＲ）重達數噸之巨，顯不可能由後
    方竊取，此事實業經被告坦承在案，且經承辦竊案之警員證
    述屬實。（二）本件倉庫之天車遙控器均在被告乙○○保管
    中，因之，故要將被竊鋼管從倉庫內吊出運走之行為，當然
    只有保管天車遙控器之乙○○可以為之。（三）要施作八支
    Ｔ─ＢＡＲ，至少須有十八支鋼管才足夠，僅以丙○○委由
    妻女拍定之四支另加計勇泉公司提出之五支，共計九支之鋼
    管，忽略了被告架設八支Ｔ─ＢＡＲ所需之材料，至少須有
    十八支綱才夠之事實。（四）本案四十六吋特殊規格之鋼管
    共僅四十支，此事實業經高興昌鋼鐵股份有限公司（下稱高
    興昌公司）證明屬實，但高興昌公司函覆原偵辦檢察官之函
    文卻記載共二十七支賣與錢豪影像事業有限公司（下稱錢豪
    公司）、三支賣與連駿商行、五支賣與華西昌公司、六支賣
    與勇泉公司；若加總以上鋼管數量，卻共計得到四十一支之
    數目，與高興昌公司所稱之四十支不符，故高興昌公司究竟
    賣與勇泉公司幾支本案特殊規格之鋼管？販售日期為何？且
    聲請人近日在國道中二高發現有被告丙○○所設合家廣告公
    司之Ｔ─ＢＡＲ廣告招牌一個，顯見當時勇泉公司替合家廣
    告公司製作之Ｔ─ＢＡＲ廣告招牌數量不止於此，而其鋼管
    需求數量將更多；於此，自有再重新加以調查之必要。而駁
    回再議處分書就此部分未置一語，卻任意駁回告訴人再議之
    聲請。（五）原偵查程序仍始終未傳訊勇泉公司負責人鄭建
    德及並向財政部中區國稅局調取勇泉公司之進、銷項憑證以
    共查明（本案若經向財政部中區國稅局調取勇泉公司之進、
    銷項憑證，當可證明勇泉公司並無進項資料，卻有鋼管可供
    製造Ｔ─ＢＡＲ廣告招牌，則該Ｔ─ＢＡＲ廣告招牌之鋼管
    係由被告竊取後提供與勇泉公司之事實即可證明）。（六）
    依被告所提出之勇泉公司為其施作Ｔ─ＢＡＲ廣告招牌之統
    一發票，可見勇泉公司係於九十二年三月間起為合家廣告公
    司施作本案Ｔ─ＢＡＲ。然而勇泉公司向錢豪公司購買本案
    特殊規格鋼管之時間點卻係在九十年三月購買一支、九十年
    七月購買三支。以時間點而言，勇泉公司於九十年七月以前
    向錢豪公司購買之特殊鋼管，可確定應係為他人施作Ｔ─Ｂ
    ＡＲ之用，而非替本案被告施作之用，原偵查程序仍始終未
    傳訊勇泉公司負責人鄭建德及職員張裕昌到庭證述其為合家
    廣告架設Ｔ─ＢＡＲ之鋼管來源等語。（七）利揚營造公司
    所給予之優惠價格每支Ｔ─ＢＡＲ亦需一百三十五萬元。然
    被告所提出勇泉公司興建每支Ｔ─ＢＡＲ之價格卻僅要九十
    萬元，顯然可證明有部分材料乃係被告所自行提供與勇泉公
    司施作，否則勇泉公司不可能以如此低之價格賠錢承製Ｔ─
    ＢＡＲ。（八）本案現場倉庫未被電力公司斷電，此有告訴
    人於九十三年十月二十六日以書狀提出之告證十一及電力公
    司之資料查詢表可證，本案相關執行卷雖載有「前開建物已
    斷電」等語，但此應係被告等人為圖卸責而對執行處所為不
    實陳述。（九）原不起訴處分書既已確認現場天車遙控器均
    在乙○○保管中，而本案鋼管又非得藉由天車吊運不可，當
    可證明乙○○絕對涉犯竊盜犯行。
四、經查：
（甲）按，刑事訴訟法於九十一年二月八日經修正公布，新增第
      二百五十八條之一關於交付審判之規定，此乃對於「檢察
      官不起訴或緩起訴裁量權」制衡之一種外部監督機制，此
      時，法院僅在就檢察官所為不起訴或緩起訴之處分是否正
      確加以審查，以防止檢察機關濫權，依此立法精神，法院
      就聲請交付審判案件之審查，所謂「得為必要之調查」，
      其調查證據之範圍，自應以偵查中曾顯現之證據為限，不
      可就告訴人新提出之證據再為調查，亦不可蒐集偵查卷以
      外之證據。又依新修正刑事訴訟法第二百六十條對於不起
      訴處分已確定或緩起訴處分期滿未經撤銷者得再行起訴之
      規定，其立法理由說明，本條所謂不起訴處分已確定者，
      係包括「聲請法院交付審判復經駁回者」之情形在內，則
      法院就聲請交付審判案件之審查，所謂「得為必要之調查
      」，是其調查證據範圍，自更應以偵查中曾顯現之證據為
      限，不得就告訴人新提出之證據再為調查，亦不可蒐集偵
      查卷以外之證據，否則，將與刑事訴訟法第二百六十條之
      再行起訴規定，混淆不清，合先敘明
（乙）１、關於聲請人前開交付審判意旨，已由聲請人針對臺中
      地方法院檢察署就被告侵占罪嫌對被告為不起訴處分（即
      臺灣臺北地方法院檢察署九十三年度偵字第一六三一二號
      ）向臺灣高等法院臺中分院檢察署提出再議時提出主張，
      此業經本院調閱臺灣高等法院臺中分院檢察署前開案件核
      閱屬實，並經臺灣高等法院臺中分院檢察署檢察長在前開
      處分書將其聲請再議意旨記載明確，而臺灣高等法院檢察
      署檢察長對於聲請人此部分再議意旨亦於前開處分書中以
      「本案現場倉庫後方既然確實被破壞，顯然有入侵，自可
      由屋內開啟前面大門，又該廠房寬廣，吊車亦可進入，即
      可吊卸該等鋼材，因而有無天車遙控器，並非竊取鋼材之
      唯一手段，準此，聲請人以被告乙○○保管遙控器即推定
      為其所竊取，顯有推測之詞，不合證據法則。又查，高興
      昌公司經理徐堅雄、總務科長彭慶華於九十四年五月十七
      日原偵查中結證稱略以：四十六吋應該只有我們高興昌在
      做，其他印象中國內有的話是做比較短的，但是雙縫的，
      不是像我們是單縫一體成型十二米的。另外就是進口的，
      有沒有人去進口我們不清楚等語（見九十二年度甲○字第
      二九０號卷）。足見系爭四十六吋鋼管之來源並非僅限高
      興昌公司之供應商。末查，聲請人所要求傳訊之證人鄭建
      德即勇泉公司負責人，業經原承辦檢察官囑由苗栗縣警察
      局竹南分局拘提未獲，有該分局九十四年五月二十日南警
      刑字第０九四０００七四０八號函在卷可參，足見原承辦
      檢察官已盡調查之能事。」等語對聲請人前開聲請再議理
      由詳為指駁，核其認事用法均無不當，聲請人空言不服臺
      灣高等法院臺中分院檢察署檢察長駁回聲請人聲請再議之
      處分，猶執完全相同理由再聲請本件交付審判，自難認為
      有理由。２、聲請人所提告訴無非以證人錢豪公司之實際
      負責人李瑞駝之證言為主要證據方法，惟李瑞駝於偵查中
      經檢察官傳訊作證，核其證言僅能證明本件Ｔ─ＢＡＲ鋼
      管為特殊規格，是用一張鐵板直接捲成的，只有一條焊接
      線，有十二米長，不似一般規格是由二片鐵板組合而成，
      有二條焊接線，並只有六米長。及其係聽聞告訴人古仲遠
      說被告架設於速公路二側之Ｔ─ＢＡＲ鋼管是鄭建德所架
      設的（見偵查卷一第一百六十四頁）。惟本件爭點為被告
      等侵占告訴人之Ｔ─ＢＡＲ鋼管，就該鋼管是否為特殊規
      格，究竟被告係委託何人架設，並無爭執，故證人李瑞駝
      前開證述對被告有告訴所指之侵占犯行尚無關係。至李瑞
      駝雖於其後亦證稱：「（問：你可以證明丙○○立在現場
      的鋼管就是扣押被偷走的十二支四十六吋的鋼管？）在第
      二次拍賣的前幾天丙○○打電話給我，問我要不要去買，
      我故意跟丙○○說要以二十萬來拍定這批貨，他說這樣太
      便宜，要我以五十萬拍，我說我用五十萬買會虧太多，之
      後問我要不要到法院來拍賣東西，我告訴他我一定要去，
      之後就風聲出來說被扣押的東西不見了，過幾天勇泉的張
      廠長，好像叫做『張源昌』（應為張裕昌之誤），打電話
      跟我說東西找出來，有人要跟他們接洽，寄放在他們的工
      廠，問我這樣有沒有問題，我說那是贓物，不能讓他們寄
      ，勇泉說寄要租金，對方就不寄了。張廠長所說的對方就
      是丙○○。過沒幾天丙○○就載了三、四支來給勇泉加工
      ，賣給勇泉，張廠長還問我他們開的發票是鐵材可以嗎？
      我說太籠統，但報稅是可以報得過。」（見偵查卷二第一
      百二十五頁）嗣經檢察官傳訊勇泉公司廠長張裕昌到庭作
      證，核其證言：「（提示卷一告訴人聲請再議狀聲證二的
      照片，這幾支Ｔ─ＢＡＲ都是你們去施工的？）我們公司
      負責做Ｔ─ＢＡＲ有一、二百支，時間過這麼久，我沒辦
      法確定是不是我們公司施工的，有的我有去現場看，有的
      我沒有去看，鄭建德也不一定會到現場去，我們公司施工
      的工人有十幾個，沒有固定的班底。」、「（在九十二年
      初合家廣告委託你們施做Ｔ─ＢＡＲ，有拿多少支四十六
      吋鋼管給你們？我不知道，都是鄭建德買材料回來，我們
      負責做」、「我們公司的客戶很多，有時是新買來施作的
      ，有時是拆遷的，所以我不清楚。」、「（四十六英吋在
      國內只有高興昌在生產？）都是鄭建德在接洽的，我不知
      道我問貨車司機貨是那裡來的，有時是屏東，有時是高雄
      。」等語，與李瑞駝所稱張裕昌曾告以丙○○有向勇泉公
      司賣售本件被竊之Ｔ─ＢＡＲ鋼管有間，尚無由附合推定
      被告有侵占犯行存在。聲請交付審判意旨指摘原偵查程序
      仍始終未傳訊勇泉公司職員張裕昌到庭證述其為合家廣告
      架設Ｔ─ＢＡＲ之鋼管來源等語亦屬無稽。３、聲請交付
      審判意旨另稱，原偵查程序仍始終未傳訊勇泉公司負責人
      鄭建德及並向財政部中區國稅局調取勇泉公司之進、銷項
      憑證以供查明（本案若經向財政部中區國稅局調取勇泉公
      司之進、銷項憑證，當可證明勇泉公司並無進項資料，卻
      有鋼管可供製造Ｔ─ＢＡＲ廣告招牌，則該Ｔ─ＢＡＲ廣
      告招牌之鋼管係由被告竊取後提供與勇泉公司之事實即可
      證明等語。惟聲請人所要求傳訊之證人鄭建德即勇泉公司
      負責人，業經原承辦檢察官囑由苗栗縣警察局竹南分局拘
      提未獲，有該分局九十四年五月二十日南警刑字第九四０
      ００七四０八號函在卷可參，足見原承辦檢察官已盡調查
      之能事，已於臺灣高等法院台中分院檢察署九十四年度上
      聲議字第一０五四號處分書敘明。至偵查程序應如何進行
      ，起訴與否之心證如何形成，乃檢察官之職權，並非告訴
      人所聲請調查之證據有一未調查，即得聲請交付審判，本
      件檢察官已盡其偵查之能事先後傳喚勇泉公司負責人鄭建
      德及職員張裕昌，縱未調閱勇泉公司之進、銷項憑證亦可
      得起訴與否之心證，即不得指摘其處分不當。勇泉公司之
      進、銷項憑證此一證據即未顯現於偵查程序，交付審判所
      「得為必要之調查」之調查證據範圍，更應以偵查中曾顯
      現之證據為限，不得就聲請人新提出之證據再為調查，亦
      不得蒐集偵查卷以外之證據，否則，將與刑事訴訟法第二
      百六十條之再行起訴規定，混淆不清，亦將使法院僭越檢
      察官之職權，而有回復「糾問制度」之虞；且法院裁定交
      付審判，即如同檢察官提起公訴使案件進入審判程序，是
      法院裁定交付審判之前提，必須偵查卷內所存證據已符合
      刑事訴訟法第二百五十一條第一項規定「足認被告有犯罪
      嫌疑」，亦即該案件已經跨越起訴門檻，故如該案件仍須
      另行蒐證偵查始能判斷應否交付審判者，如上所述，因交
      付審判審查制度並無如同再議救濟制度得為發回原檢察官
      續行偵查之設計，即法院並無調查偵查中未顯現證據之權
      限，法院即應認聲請為無理由。４、聲請交付審判意旨又
      稱，利揚公司所給予之優惠價格每支Ｔ─ＢＡＲ亦需一百
      三十五萬元。然被告所提出勇泉公司興建每支Ｔ─ＢＡＲ
      之價格卻僅要九十萬元，顯然可證明有部分材料乃係被告
      所自行提供，否則勇泉公司不可能以如此低之價格賠錢承
      製Ｔ─ＢＡＲ。惟據證人張裕昌於偵查中結證稱勇泉公司
      有時是買舊的Ｔ─ＢＡＲ回來上漆之後再賣給客戶。有時
      市場上我們取得的比較便宜，就會賣得比較便宜，所以沒
      有辦法用價格來判斷等語在卷足參（見偵查卷二第一百七
      十頁）。可知影響勇泉公司與被告交易Ｔ─ＢＡＲ價格之
      因素不只一端，尚非得徒憑勇泉公司承作被告Ｔ─ＢＡＲ
      之價格認定被告涉及侵占罪行。５、聲請交付審判意旨再
      稱：「依被告所提勇泉公司為其施作Ｔ─ＢＡＲ廣告招牌
      之統一發票，可見勇泉公司係於九十二年三月間起為合家
      廣告公司施作本案Ｔ─ＢＡＲ。然而勇泉公司向錢豪公司
      購買本案特殊規格鋼管之時間點卻係在九十年三月購買一
      支、九十年七月購買三支。以時間點而言，勇泉公司於九
      十年七月以前向錢豪公司購買之特殊鋼管，可確定應係為
      他人施作Ｔ─ＢＡＲ之用，根本和本案被告無關。」，惟
      此僅聲請人片面之推測，如無證據證明被告確將Ｔ─ＢＡ
      Ｒ侵占入己，聲請人所提告訴即無由使檢察官提起公訴。
      而據證人徐堅雄、彭慶華於九十四年五月十七日原偵查中
      證稱如係高興昌公司製作完成而尚未電鍍之Ｔ─ＢＡＲ鋼
      材，渠等可以加以辨識，惟告訴人所指稱被告等加以侵占
      並設置於高速公路兩側之Ｔ─ＢＡＲ鋼材，經證人李瑞駝
      證稱均已做過電鍍防鏽處理，即無法辨識是否為聲請人指
      稱之失竊Ｔ─ＢＡＲ鋼材，故僅憑聲請人之告訴尚無從形
      成被告為本案犯行之合理懷疑。６、本件遭竊之Ｔ─ＢＡ
      Ｒ鋼材並非工商業用大宗材料且搬移不易，有心竊取者必
      先探知儲放處所之利用情形始能竊取得手，而儲放遭竊取
      Ｔ─ＢＡＲ之廠房並未因受法院查封而斷電，此有被告丙
      ○○於偵查中供述可稽，其有心竊取廠房內Ｔ─ＢＡＲ鋼
      材者，亦必對該等情況有所知悉，其以不使用鑰匙或使用
      萬能鑰匙而啟動電源之方式將搬運離廠亦非不可想像，準
      此，聲請人以被告乙○○保管遙控器即推定為其所竊取，
      顯有推測之詞，不合證據法則。７、至檢察官不起訴處分
      書就高興昌公司生產及售出之Ｔ─ＢＡＲ數量之加總四十
      一支與總數四十支，數量不合，經本院依職權調閱臺灣臺
      中地方法院檢察署九十二年度甲○字第二九零號卷宗，卷
      附高興昌鋼鐵股份有限公司回函，顯示該公司八十九年至
      九十二年所製作Ｔ─ＢＡＲ鋼管共計四十二支，並非四十
      一支，其中賣與錢豪公司者為二十八支，亦非二十七支（
      見偵查卷第一百七十五頁），故檢察官偵查時就高興昌公
      司生產與出售之Ｔ─ＢＡＲ數量應屬有文字誤寫、誤算，
      惟本案Ｔ─ＢＡＲ既不排除尚有其他進口商可以供應，或
      勇泉公司買受中古Ｔ─ＢＡＲ為被告施工，勇泉公司尚可
      能由其他合法管道取得Ｔ─ＢＡＲ，則高興昌公司究竟生
      產及銷售多少Ｔ─ＢＡＲ顯與本案被告犯行能否成立無直
      接關係，縱再加以調查亦無法認定有跨越起訴門檻之合理
      懷疑。
五、綜上所述，本院依職權調閱前揭偵查卷宗查核結果，本案依
    現存之證據資料，並無從證明被告有前開侵占罪嫌，案經檢
    察官偵查後予以不起訴處分，聲請人提起再議，雖經臺灣高
    等法院臺中分院檢察署撤銷發回續行偵查，經檢察官續行偵
    查結果，仍予以不起訴處分，聲請人不服提起再議，經臺灣
    高等法院臺中分院檢察署詳敘理由逐一指駁，本院認前開處
    分書認事用法核並無不當。至於聲請人指摘原檢察官有應調
    查之證據未予調查之違法，不在本院審理交付審判之救濟範
    圍內。準此，本件交付審判之聲請為無理由，應予駁回。
據上論斷，應依刑事訴訟法第二百五十八條之三第二項前段，裁
定如主文。
中　　華　　民　　國　　94　　年　　11　　月　  21    日
                          臺灣臺中地方法院刑事第一庭
                              審判長法  官  李 平 勳
                                    法  官  周 瑞 芬
                                    法  官  曾 佩 琦
上正本證明與原本無異。
不得抗告。
                                    書記官  賴 淵 瀛
中　　華　　民　　國　　94　　年　　11　　月　  21    日
